【裁判字號】    99,交抗,1685
【裁判日期】    990830
【裁判案由】    違反道路交通管理處罰條例
【裁判全文】
臺灣高等法院交通事件裁定            99年度交抗字第1685號
抗  告  人
即受處分人  甲○○
上列抗告人即受處分人因違反道路交通管理處罰條例案件，不服
臺灣桃園地方法院，中華民國99年7月30日所為裁定（99年度交
聲字第845號），提起抗告，本院裁定如下：
    主  文
抗告駁回。
    理  由
一、原裁定意旨略以：本件抗告人即受處分人甲○○（下稱抗告
    人）於民國（下同）於99年2月18日下午10時0分許，駕駛車
    牌號碼HZP-635號重型機車，行經桃園縣桃園市○○路87號
    路段前，因舉發員警目睹抗告人行徑不穩，逆向行駛於桃園
    縣桃園市○○路往博愛路方向，經警要求配合酒測，而有拒
    絕接受酒精濃度之測試檢定之違規行為，為警當場掣單舉發
    等情，有桃園縣政府警察局桃警局交字第DB0000000號舉發
    通知單、桃園縣政府警察局桃園分局99年3月24日桃警分交
    字第0991022832號函、現場錄影光碟各1件在卷可稽。抗告
    人對於員警舉發及有當場宣讀3次酒測規定之過程並不爭執
    ，惟辯稱：伊雖有飲酒，但已將機車停放並未騎乘機車，何
    須接受酒精濃度測試，否認有何違規之情事云云。經查：桃
    園縣政府警察局桃園分局景福派出所警員董佳諺於99年2 月
    18日為本件舉發時，業已將前開通知書交付予抗告人，惟因
    抗告人拒絕簽收，而經註記「拒絕簽收」並告以舉發內容及
    救濟途徑等情，且桃園縣政府警察局桃園分局另以郵務送達
    予抗告人臺北縣烏來鄉○○路151號之1，嗣因不獲會晤應受
    送達人，而寄存予郵局，抗告人再於99年3月15日向原處分
    機關提出交通違規陳述單及查詢單；是以抗告人既已於舉發
    當場收受前開通知書，惟因對舉發內容有異議而拒絕簽名其
    上，事後又於舉發機關送達舉發通知單後，在原處分機關裁
    決前提出陳述單，足認業經合法送達前開舉發通知單無誤，
    合先敘明。證人即桃園縣政府警察局桃園分局景福派出所舉
    發警員董佳諺結證稱：99年2月18日晚上10時許，其等與帶
    隊長官即所長陳英凱一起執行巡邏勤務，行駛至桃園市○○
    路與民權路99巷口附近，目睹正前方有一部重型機車自中山
    路右轉民權路後迅即熄火停車。其等發覺抗告人舉動怪異，
    遂前往盤查。其等靠近抗告人時，發現抗告人身上有酒味，
    其等宣讀酒測規定3次，抗告人仍然拒絕酒測，遂將舉發單
    及扣車單製作完成後讓抗告人簽名，但抗告人拒絕簽收，其
    有告知不服之救濟方式。其等攔查時，抗告人係稱前往商店
    購買蔘茸酒，但巡邏車停放處附近並無商店，反係巡邏車後
    方始有商店，且其等攔查抗告人時，抗告人正在抽菸，周遭
    並未發現酒瓶。其等有見到抗告人停車、走上騎樓之動作，
    自抗告人左轉至停車之間，並未見到抗告人有喝酒之行為。
    其等距離抗告人的位置，走路不消5分鐘距離，且當時亦未
    目睹抗告人停車從置物箱拿物品上騎樓喝酒的過程，在蒐證
    過程抗告人亦未提及有在抗告地點喝蔘茸酒等情明確（見原
    審卷第20頁反面至第22頁）。查證人董佳諺與抗告人並無宿
    怨嫌隙，且其對當日所見違規情形既於具結後堅證如上，足
    認其確係依自己親自見聞所得而為上開供述。此外復有證人
    提出之現場圖及照片等件附卷可為佐據。又據抗告人所辯既
    係抵擋寒氣方為飲酒，並欲搭乘計程車返回住處，何以其不
    儘速搭乘計程車，且於搭乘計程車後於車內始飲酒，竟更延
    長暴露於濕冷環境中之時間而停車飲酒，此舉顯有違常情。
    足認抗告人上開所辯與事實不符，堪認證人前開證述內容應
    與事實相符而足為採信。則抗告人為警攔停後，既知悉警員
    即證人董佳諺要求進行酒測，亦經告知測試之方式，顯見抗
    告人係刻意不依警員指導、宣讀之方式進行吹氣測量酒測值
    ，辯以業已停車並非駕駛人等情，而以此方式實質上為拒絕
    接受酒精濃度之測試檢定之行為。綜上所述，本件抗告人確
    於前述時、地，有拒絕接受酒精濃度之測試檢定之違規事證
    明確。從而原處分機關依據道路交通管理處罰條例第35條第
    4項、第67條第2項之規定，裁處新台幣（下同）罰鍰60,000
    元，並吊銷駕駛執照，3年內禁考，其認事用法並無違誤，
    裁罰亦無不當，本件異議為無理由，應予駁回等語。
二、抗告意旨略以：抗告人之駕照上地址早於96年1月15日變更
    為桃園縣桃園市○○路70號3樓，而桃園分局竟將通知單寄
    送舊址，非抗告人規避拒收。又抗告人之蔘茸酒係探訪家姐
    後返家途中購買，並置放機車置物箱中，於行經桃園市○○
    路87號前因全身濕涵無法抵禦寒氣，始停駐飲酒，且停駐近
    10分鐘並連續抽完2支香菸後，警察始到來要求酒測，抗告
    人無實際駕駛行為，何須接受酒測。再原審庭訊中，警員亦
    自承疏於察看柱子後方有否酒瓶，此有利抗告人之證述，原
    裁定未提及，大大損害抗告人權益至巨，誠難信服云云。
三、經查：
（一）按汽車（按依道路交通管理處罰條例第3條第8款規定，亦
      包括機器腳踏車）駕駛人，拒絕接受酒精濃度測試之檢定
      者，處60,000元罰鍰，並當場移置保管該汽車及吊銷該駕
      駛執照，3年內不得考領駕駛執照；汽車駕駛人，未領有
      駕駛執照駕駛小型車或機器腳踏車者，處6,000元以上
      12,000元以下罰鍰，並當場禁止其駕駛，道路交通管理處
      罰條例第35條第4項前段、第67條第2項前段、第21條第1
      項第1款分別定有明文。又義務人或利害關係人對警察依
      本法行使職權之方法、應遵守之程序或其他侵害利益之情
      事，得於警察行使職權時，當場陳述理由，表示異議。前
      項異議，警察認為有理由者，應立即停止或更正執行行為
      ；認為無理由者，得繼續執行，經義務人或利害關係人請
      求時，應將異議之理由製作紀錄交付之。義務人或利害關
      係人因警察行使職權有違法或不當情事，致損害其權益者
      ，得依法提起訴願及行政訴訟，警察職權行使法第29條定
      有明文。可知人民在員警值勤之際，可以當場表示異議，
      以便員警有自行檢討之機會。如果員警還是堅持應實施酒
      測，人民可以向員警要求提供書面紀錄，嗣提起訴願及行
      政訴訟，而汽車駕駛人不得無故拒絕接受酒精濃度測試之
      檢定。
（二）查，本件抗告人就員警舉發及有當場宣讀3次酒測規定之
      事實固不諱言，惟以上詞置辯云云。然查，原審已審酌個
      案之具體情狀，並依法定證據法則之方式進行必要之調查
      ，傳訊證人即舉發本件違規之桃園縣政府警察局桃園分局
      景福派出所警員董佳諺於原審調查時，並具結後就當日其
      所見抗告人自中山路往（中壢方向）右轉逆向民權路後迅
      即熄火停車等違規情形詳為證述，並當庭提出位置圖、佐
      證照片4張、現場全程錄影之光碟片1片，經本院審閱該光
      碟片內容，可明確得知抗告人於舉發當時先稱願意配合酒
      測，但假藉抽煙、欲打電話給警察局長等行為不為酒測，
      並辯稱：「我已經喝了1個小時了啦，是在家裡，不是在
      這邊啦」等語（出現於光碟內檔案名稱RMOV4025，播放時
      間11分22秒至11分30秒許），嗣改稱拒絕酒測，欲與警員
      至警局等語（分別出現於光碟內檔案名稱RMOV4025，播放
      時間13分43秒至13分48秒、13分43秒至14分26秒許），核
      該光碟片內容與證人董佳諺證述之情節大致相符，並無矛
      盾、不合之處，並有桃園縣政府警察局桃警局交字第
      DB0000000號舉發違反道路交通管理事件通知單、桃園縣
      政府警察局桃園分局送達證書、交通部公路總局新竹區監
      理所桃監罰裁字第裁53-DB0000000號違反道路交通管理事
      件裁決書、交通部公路總局新竹區監理所桃園監理站送達
      證書、交通部公路總局新竹區監理所桃園監理站99年3月
      25日竹監桃字第0993120275號、桃園縣政府警察局桃園分
      局99年3月24日桃警分交字第0991022832號、桃園監理站
      機車駕駛人螢幕列印等資料在卷可稽。況該光碟片內容與
      抗告人上開抗告意旨所述之案發當時情節完全不同，足見
      抗告人之辯稱與事實不符，委無足採。是抗告人酒後駕車
      之違規行為堪予認定。
四、綜上，抗告人交通違規行為明確，從而原審以原處分機關依
    道路交通管理處罰條例第35條第4項、第67條第2項等規定，
    裁處罰鍰60,000元，並吊銷駕駛執照，3年內禁考，於法有
    據，而駁回抗告人於原審之異議。核其認事用法，均無違誤
    。抗告意旨猶執陳詞，否認違規，任意指摘原裁定不當，求
    予撤銷改判，為無理由，其抗告應予駁回。
據上論結，應依道路交通案件處理辦法第26條，刑事訴訟法第
412條，裁定如主文。
中    華    民    國    99    年    8     月    30    日
                  刑事第二十庭審判長法  官  楊貴雄
                                    法  官  周明鴻
                                    法  官  林銓正
以上正本證明與原本無異。
不得再抗告。
                                    書記官  張淨卿
中    華    民    國    99    年    9     月    1     日

司法院資訊處製作；財團法人民間司法改革基金會備份。
